臺灣高等法院民事判決　　　　　　　　　　　　　　　　九十三年度上字第一二號
　　上　訴　人　台灣水泥股份有限公司
　　法定代理人　辜成允
　　訴訟代理人　謝錫福律師
　　複 代 理人　賴　政律師
　　被 上 訴人　志勝營造有限公司
　　法定代理人　呂永松
當事人間請求給付貨款事件，上訴人對於中華民國九十二年十一月十一日臺灣桃園地
方法院九十二年度訴字第一二二二號第一審判決提起上訴，本院於九十三年四月六日
言詞辯論終結，判決如下：
    主      文
上訴駁回。
第二審訴訟費用由上訴人負擔。
    事實及理由
一、上訴人台灣水泥股份有限公司之法定代理人原為「辜振甫」，現變更為「辜成允
    」，有上訴人提出之公司變更登記表在卷可稽（見本院卷第三九－四三頁），爰
    依其之聲請准予承受訴訟。
二、上訴人上訴聲明原為：「一原判決廢棄。二被上訴人應給付上訴人新台幣（下同
    ）貳佰零貳萬陸仟肆佰零捌元整，及自民國（下同）九十二年六月三十日起至清
    償日止，按年利率百分之五計算之利息。」（見本院卷第二五頁），嗣對於利息
    部分，減縮請求「自起訴狀繕本送達翌日起至清償日止，按週年利率百分之五計
    算之利息。」（見本院卷五三頁），核屬減縮應受判決事項之聲明，依民事訴訟
    法第四百四十六條第一項、第二百五十五條第一項第三款之規定，應予准許。
三、上訴人主張：被上訴人自九十年十二月三日起至九十一年四月十六日止，陸續向
    上訴人購買預拌混凝土，共一千三百七十二米，上訴人已依約交貨，詎被上訴人
    拒不付款，爰依據買賣之法律關係，求為命被上訴人給付貨款二百零二萬六千四
    百零八元及法定遲延利息之判決（原審為上訴人敗訴之判決，上訴人聲明不服）
    。並上訴聲明：(一)原判決廢棄。(二)被上訴人應給付上訴人二百零二萬六千四百零
    八元，及自起訴狀繕本送達翌日起，至清償日止，按年利率百分之五計算之利息
    。
四、被上訴人則以：訴外人彭成銀係被上訴人之下包，需執統一發票向被上訴人請款
    ，惟因其當時尚未成立公司行號，無法開立發票，被上訴人為予彭成銀及上訴人
    方便，始應其二人之要求，與上訴人簽訂預伴混凝土訂貨合約書（下稱系爭合約
    書），再由上訴人開立發票予被上訴人。然買賣關係實際上係存在於訴外人彭成
    銀與上訴人間，與被上訴人無涉等語，資為抗辯。並答辯聲明：上訴駁回。
五、查，兩造於九十年十一月九日訂立預拌混凝土訂貨合約書，被上訴人並取得上訴
    人所開立，以被上訴人為買受人之統一發票十五紙之事實，為兩造所不爭執（本
    院卷二二頁），並有預拌混凝土訂貨合約、統一發票影本十五件在卷可按（見原
    審卷七─一五頁），堪信為真實。
六、按解釋當事人所立書據之真意，應以當時之事實及其他一切證據資料為其判斷之
    標準，不能拘泥書面；又民法第三百四十五條第二項規定：「當事人就標的物及
    其價金互相同意時，買賣契約即為成立」，而買賣契約非要式行為，不論以言詞
    或書據均須意思表示合致始可成立，因無須以訂立書據為其要件，是如有其他證
    據方法足以證明有買賣之事實，則因買賣而發生債權債務關係，不容藉口無書據
    而任意否認，反之，即使訂立有形式上為買賣之書據，當事人或另有其他目的，
    故仍須以當事人間有成立買賣契約之意思表示合致始可成立買賣關係，非立有書
    據即當然有買賣關係。經查，系爭混凝土係訴外人彭成銀向上訴人所購，並由彭
    成銀給付貨款，預拌混凝土訂貨合約係因彭成銀為取得以被上訴人為買受人之統
    一發票之故，始由被上訴人與上訴人簽訂之事實，業據證人彭成銀於原審到庭證
    稱：「【提示合約書，是你或被告（即被上訴人）向原告公司（即上訴人）叫的
    貨？】那是我個人叫的貨用到我的工地上，與被告公司（即被上訴人）沒關係」
    、「（提示預拌混凝土送貨單六十筆，此是否你簽收？）是的，也是我買的貨」
    、「（為何以被告公司名義來訂立買賣契約及開立發票？）因工作上有認識，他
    是我的上包，所以才請原告用此方式開立發票」等語在卷（見原審卷第三三－三
    四頁）。而上訴人亦自陳：係因彭成銀須持以被上訴人為買受人之統一發票向被
    上訴人請款，被上訴人始與上訴人訂立書面買賣契約，貨款係由彭成銀開立個人
    票或客票給上訴人；另彭成銀以前也是用其他公司之名義與上訴人訂約買貨，上
    訴人之發票亦是開給跟上訴人訂合約之公司等語（見原審卷二○、二九頁），是
    系爭混凝土係訴外人彭成銀所購，並由彭成銀給付貨款，因彭成銀為取得以被上
    訴人為買受人之統一發票，故由被上訴人與上訴人簽訂系爭預拌混凝土訂貨合約
    ，此為上訴人所知悉並同意，足證上訴人與被上訴人間就系爭預拌混凝土買賣契
    約之標的物及其價金並無互相同意之意思表示，預拌混凝土訂貨合約亦非為成立
    買賣之上開目的而為，則買賣關係即非存在兩造之間，故被上訴人抗辯其非買受
    人，無庸給付貨款，自屬有據。
七、綜上所述，上訴人主張本於買賣之法律關係，請求被上訴人給付二百零二萬六千
    四百零八元貨款，及自起訴狀繕本送達翌日起，至清償日止，按年利率百分之五
    計算之利息，為無理由，不應准許。原審為上訴人敗訴之判決，並無不合。上訴
    意旨指摘原判決不當，求予廢棄改判，為無理由，應予駁回。
八、兩造其餘攻擊、防禦方法經審酌認與判決結果無涉，爰無一一論述之必要，併此
    敘明。
九、據上論結，本件上訴為無理由，依民事訴訟法第四百四十九條第一項、第七十八
    條，判決如主文。
中　　　華　　　民　　　國　　九十三　　年　　　四　　　月　　 二十 　　日
                            　  民事第五庭
                              　    審判長法  官　張　劍　男
                                　        法  官　李　行　一
                                  　      法  官　蔡　芳　齡
正本係照原本作成。
如不服本判決，應於收受送達後二十日內向本院提出上訴書狀，其未表明上訴理由者
，應於提出上訴後二十日內向本院補提理由書狀（均須按他造當事人之人數附繕本）
上訴時應提出委任律師或具有律師資格之人之委任狀；委任有律師資格者，另應附具
律師資格證書及釋明委任人與受任人有民事訴訟法第四百六十六條之一第一項但書或
第二項（詳附註）所定關係之釋明文書影本。
中　　　華　　　民　　　國　　九十三　　年　　　四　　　月　　二十二　　日
　　　　　　　　　　　　　　　　　　　　　書記官　蔡　錦　輝
附註：
民事訴訟法第四百六十六條之一（第一項、第二項）：
對於第二審判決上訴，上訴人應委任律師為訴訟代理人。但上訴人或其他法定代理人
具有律師資格者，不在此限。
上訴人之配偶、三親等內之血親、二親等內之姻親，或上訴人為法人、中央或地方機
關時，其所屬專任人員具有律師資格並經法院認為適當者，亦得為第三審訴訟代理人
。
